【裁判字號】    99,交聲,219
【裁判日期】    991224
【裁判案由】    違反道路交通管理處罰條例聲明異議
【裁判全文】
臺灣雲林地方法院交通事件裁定         99年度交聲字第219號
移送機關即  交通部公路總局嘉義區監理所雲林監理站
原處分機關
異  議  人  蕭隆三
代  理  人  蕭蒼澤律師
上列異議人即受處分人因違反道路交通管理處罰條例案件，對於
交通部公路總局嘉義區監理所雲林監理站於民國99年10月11日所
為之雲監裁字第裁72-U00000000號裁決書（舉發違反道路交通管
理事件通知單：內政部警政署鐵路警察局99年8 月19日鐵警行字
第U00000000號），聲明異議，本院裁定如下：
    主  文
異議駁回。
    理  由
一、原處分意旨略以：異議人即受處分人蕭隆三於民國99年8 月
    19日16時52分許，騎乘車牌號碼TH8-088 號輕機車（下稱系
    爭機車），行經雲林縣斗六市鎮○路○○道時，該平交道之
    警示號誌運作正常，異議人在平交道警鈴已響、閃光號誌已
    顯示、遮斷器已啟動之情況下，仍騎乘該機車闖越鐵路平交
    道，經內政部警政署鐵路警察局第三警務段斗六派出所員警
    當場攔截製單舉發，並有監視器節錄異議人闖越平交道畫面
    ，嗣經原處分機關以其違規事實屬實，依道路交通管理處罰
    條例第54條第1 款、第63條第1 項第3 款及第24條第1 項第
    4 款，裁處罰鍰新臺幣（下同）10,000元，並予記違規點數
    3 點，及應接受道路交通安全講習。
二、異議意旨略以：異議人前於99年10月28日以交通事件聲明異
    議狀表示其在通過該平交道時，警鈴並未響起，且閃光號誌
    亦未顯示，遮斷器也未放下，如異議人在通過該平交道時已
    有上述情形，則舉發人應會制止，而不會讓異議人通過，所
    以很可能在異議人欲穿越平交道時間點時，警鈴尚未響起、
    閃光燈並未顯示及遮斷器並未啟動，只要調閱並勘驗監視器
    所拍攝之光碟即可明瞭。嗣異議人於99年12月22日本院審理
    時又稱該時段為學校上下學時間，可預見警員必定在該處執
    勤，怎麼可能闖平交道，且其在鐵軌上停了好幾秒鐘，質疑
    蒐證畫面為合成。當時平交道柵欄大約只有15度，異議人才
    生有判斷上之錯誤，主觀上沒有闖越平交道之故意，異議人
    爰依法聲明異議云云。
三、按汽車駕駛人，駕車在鐵路平交道不遵守看守人員之指示，
    或遮斷器開始放下，或警鈴已響、閃光號誌已顯示，仍強行
    闖越者，處新臺幣6,000 元以上12,000元以下罰鍰；汽車駕
    駛人駕駛汽車違反道路交通管理處罰條例第54條規定者，除
    依原條款處罰鍰外，並予記違規點數3 點；汽車駕駛人，有
    第54條規定之情形者，應接受道路交通安全講習，道路交通
    管理處罰條例第54條第1 款、第63條第1 項第3 款、第24條
    第1 項第4 款分別定有明文。又按汽車行駛中，駕駛人看到
    鐵路平交道標誌或標線後，應即將速度減低至時速15公里以
    下，接近平交道時，應依下列規定：一鐵路平交道設有遮斷
    器或看守人員管理者，如遮斷器已開始放下或看守人員表示
    停止時，應即暫停，俟遮斷器開放或看守人員表示通行後，
    始得通過。如遮斷器未放下或看守人員未表示停止時，仍應
    看、聽鐵路兩方無火車駛來，始得通過。二鐵路平交道設有
    警鈴及閃光號誌者，警鈴已響，閃光號誌已顯示，駕駛人應
    暫停俟火車通過後，看、聽鐵路兩方確無火車駛來，始得通
    過。如警鈴未響，閃光號誌未顯示，仍應看、聽鐵路兩方無
    火車駛來，始得通過。此為道路交通安全規則第104 條第1
    項第1 款、第2 款所明文，故汽車駕駛人在「接近平交道時
    」，見及「遮斷器已開始放下」、「警鈴已響，閃光號誌已
    顯示」之情形應立即暫停，本件異議人所騎乘為機車，當屬
    道路交通安全規則第2 條第1 項第1 款規定之範圍，其自負
    有前開注意義務無疑。經查：
(一)、本件異議人於99年8 月19日16時52分許，騎乘系爭機車，行
    經雲林縣斗六市鎮○路○○道，因警鈴已響、閃光號誌已顯
    示、遮斷器開始放下，仍強行闖越鐵路平交道，為警當場舉
    發違規乙情，有內政部警政署鐵路警察局99年8 月19日鐵警
    行字第U00000000 號舉發違反道路交通管理事件通知單、原
    處分機關99年10月11日雲監裁字第裁72-U00000000號裁決書
    各1 份及鐵路警察局第三警務段斗六派出所違規採證照片2
    張附卷可稽，又異議人僅爭執其有無擅闖鐵路平交道行為，
    故異議人於上開時地確有騎乘該機車行經該鐵路平交道乙節
    ，先可認定。
(二)、異議人先係辯以當時警鈴未響起、閃光號誌未顯示及遮斷器
    未啟動云云，然就異議人穿越雲林縣斗六市鎮○路○○道前
    ，該平交道之警鈴、號誌及遮斷器是否開始運作，而已可對
    路經該鐵路平交道之駕駛、行人產生警示，經本院當庭勘驗
    內政部警政署鐵路警察局第三警務段99年11月16日鐵三警行
    字第0990005881號函檢送之採證錄影光碟，結果顯示：「於
    螢幕時間進至2 分6 秒時，該平交道之警鈴已響起，閃光號
    誌已閃紅燈。於進行至2 分12秒時，與攝影畫面同向，正準
    備穿越平交道之黑色休旅車抵達平交道前，並停下車輛。至
    2 分15秒時，遮斷器已開始放下。至2 分16秒時，異議人騎
    乘機車從平交道對面穿越過平交道，於黑色休旅車前之遮斷
    器已開始緩慢放下。至2 分18秒時，異議人已穿越平交道而
    遭執勤警員攔停。」此有本院99年12月22日勘驗筆錄可參。
    是以，在異議人接近該鐵路平交道時，上開警鈴、閃光號誌
    皆已啟動，揆諸前開法律規定，異議人本應立即停止，然異
    議人卻在警鈴與閃光號誌作用達10秒後，才由對向騎乘機車
    欲行穿越，而正當其穿越鐵路平交道時，遮斷器亦同時啟動
    而緩慢放下，堪認異議人確實係在鐵路平交道之警鈴、閃光
    號誌作用後、遮斷器放下之際，才穿越鐵路平交道。至代理
    人所稱異議人是因對周遭情境反應較遲鈍、誤判該鐵路平交
    道周圍情況才闖越，然斯時除警鈴、閃光號誌已為相當警示
    及遮斷器開始放下外，與異議人行向對向之黑色休旅車，早
    已於2 分12秒時在平交道前停止，異議人見及周遭情形，當
    判斷須立刻將機車停止於平交道前，但異議人卻加速強行闖
    越，顯見其不僅未誤判該鐵路平交道周圍情況，反係認為在
    遮斷器未完全放下前，應乘隙趕緊穿越，只是殊未料及該處
    有警員正執勤交通勤務而已。至異議人於本院勘驗後改稱蒐
    證光碟畫面有合成之虞云云，顯與其先前聲明異議所據之詞
    相互歧異，可徵其是在本院勘驗後自知確有違規，難以狡辯
    下，臨為編撰卸責之詞，所辯無一可取，據此，異議人闖越
    鐵路平交道之違規事實洵堪認定。
(三)、綜上所述，異議人確有於上開時、地於警鈴已響，閃光號誌
    已顯示及遮斷器已啟動下，騎乘機車強行闖越鐵路平交道之
    行為，則原處分機關依道路交通管理處罰條例第54條第1款
    、第63條第1 項第3 款及第24條第1 項第4 款，裁處異議人
    罰鍰10,000元，並予記違規點數3 點，及應接受道路交通安
    全講習，於法有據，並無不當。本件異議為無理由，應予駁
    回。
四、爰依道路交通管理處罰條例第87條第2 項，道路交通案件處
    理辦法第19條，裁定如主文。
中    華    民    國    99    年    12    月    24    日
                  交通法庭      法  官  王子榮
以上正本證明與原本無異。
如不服本裁定，應於裁定送達後5 日內向本院提出抗告狀（須附
繕本）。
                                書記官  陳俊偉
中    華    民    國    99    年    12    月    24    日

司法院資訊處製作；財團法人民間司法改革基金會備份。
